ACORDAO-COMPLETO-2398186

ACÓRDÃO 625/2020 ATA 8/2020 - PLENÁRIO

VISTOS, relatados e discutidos estes embargos de declaração opostos pelos Srs. Aldemar Xavier Meira, Aldo Pascoli Romani, Almir Batista de Santana, Adauto Vieira de Paula, Hamilton Domingos Teixeira, João Flávio Barbosa Sales, Jodeon Sampaio Silva, José Pereira Filho, José Bispo Barbosa, Orivaldo Julio Alves, Roberto Peron, Paulo Sérgio Ribeiro, Luis Carlos Oliveira Nigro e Marco Sérgio Pessoz contra o Acórdão 2814/2019-TCU-Plenário.
ACORDAM os ministros do Tribunal de Contas da União, reunidos em sessão do Plenário, diante das razões expostas pelo relator e com fundamento nos arts. 32, II, e 34 da Lei 8.443/1992, c/c o art. 287 do RI/TCU, em:
9.1. conhecer destes embargos de declaração, para, no mérito, negar-lhes provimento;
9.2. retificar, por inexatidão material, os itens 9.1, 9.2, 9.3, 9.4, 9.5, 9.10, 9.12 e 9.13 do Acórdão 2814/2019-TCU-Plenário, de modo que onde se lê "Almir Batista Santana", leia-se "Almir Batista de Santana", mantendo-se inalterados os demais termos do acórdão ora retificado.
9.3. dar ciência desta deliberação aos responsáveis.

Embargos de declaração opostos contra acórdão que considerou irregulares o Plano de Demissão Incentivada (PDI) instituído pelas Resoluções Sesc MT 250/2016 e Senac MT 239/2016.

Administração Regional do Senac no Estado do Mato Grosso (Senac/MT); Administração Regional do Sesc no Estado do Mato Grosso (Sesc/MT).

3. Responsáveis/Recorrentes:
3.1. Responsáveis: Adauto Vieira de Paula (XXX.445.309-XX); Aldemar Xavier Meira (XXX.096.848-XX); Aldo Pascoli Romani (XXX.746.291-XX); Almir Batista de Santana (XXX.578.491-XX); Hamilton Domingos Teixeira (XXX.219.509-XX); Hérmes Martins da Cunha (XXX.172.471-XX); João Flávio Barbosa Sales (XXX.320.521-XX); Jodeon Sampaio Silva (XXX.021.835-XX); Jose Pereira Filho (XXX.228.331-XX); José Bispo Barbosa (XXX.375.571-XX); Luis Carlos Oliveira Nigro (XXX.431.831-XX); Márcia Regina da Silva Vecchi (XXX.003.508-XX); Marco Sergio Pessoz (XXX.212.721-XX); Marcos Amorim da Silva (XXX.421.071-XX); Orivaldo Julio Alves (XXX.830.641-XX); Paulo Sérgio Ribeiro (XXX.111.981-XX); Roberto Peron (XXX.177.141-XX).
3.2. Recorrentes: Aldemar Xavier Meira (XXX.096.848-XX); Aldo Pascoli Romani (XXX.746.291-XX); Almir Batista de Santana (XXX.578.491-XX); Adauto Vieira de Paula (XXX.445.309-XX); Hamilton Domingos Teixeira (XXX.219.509-XX); João Flávio Barbosa Sales (XXX.320.521-XX); Jodeon Sampaio Silva (XXX.021.835-XX); Jose Pereira Filho (XXX.228.331-XX); José Bispo Barbosa (XXX.375.571-XX); Orivaldo Julio Alves (XXX.830.641-XX); Roberto Peron (XXX.177.141-XX); Paulo Sérgio Ribeiro (XXX.111.981-XX); Luis Carlos Oliveira Nigro (XXX.431.831-XX); Marco Sergio Pessoz (XXX.212.721-XX).

13.1. Ministros presentes: José Mucio Monteiro (Presidente), Walton Alencar Rodrigues, Augusto Nardes, Raimundo Carreiro, Ana Arraes e Bruno Dantas.
13.2. Ministro-Substituto convocado: André Luís de Carvalho.
13.3. Ministro-Substituto presente: Weder de Oliveira (Relator).

ACORDAO-COMPLETO-2493757

Acórdão de Relação 10326/2021 - Segunda Câmara

Acórdão de Relação

Segunda Câmara

WEDER DE OLIVEIRA

Ministro-Substituto Weder de Oliveira.

Reproduzo a seguir excerto dos embargos de declaração opostos pelos Srs. Ademar Xavier Meira, Aldo Pascoli Romani, Almir Batista de Santana, Adauto Vieira de Paula, Hamilton Domingos Teixeira, João Flavio Barbosa Sales, Jodeon Sampaio Filho, José Pereira Filho, José Bispo Barbosa, Orivaldo Júlio Alves, Roberto Peron, Paulo Sérgio Ribeiro, Luis Carlos Oliveira Nigro e Marco Sergio Pessoz contra o Acórdão 2814/2019-TCU-Plenário[footnoteRef:2]: [2:  Peça 170.] 
" (...) 
Os Fatos
1. O Acórdão embargado considerou irregulares o Plano de Demissão Incentivada (PDI) instituído pelas Resoluções Sesc MT 250/2016 e Senac MT 239/2016, nos seguintes termos:
'Acórdão: VISTOS, relatados e discutidos estes autos de tomada de conta especiais originados pela conversão de representação (Acórdão 1260/2017-TCU-Plenário, TC Processo 027.105/2016-4) em razão de supostas irregularidades concernentes a pagamentos de verbas ilegais por intermédio da implantação de planos de demissão incentivada.
ACORDAM os ministros do Tribunal de Contas da União, reunidos em sessão do Plenário, ante as razões expostas pelo relator, em:
9.1. rejeitar as alegações de defesa apresentadas pelos Srs. Hérmes Martins da Cunha, Aldemar Xavier Meira, Adauto Vieira de Paula, Aldo Pascoli Romani, Almir Batista Santana, Hamilton Domingos Teixeira, João Flávio Barbosa Sales, Jodeon Sampaio Silva, José Bispo Barbosa, José Pereira Filho, Luís Carlos Oliveira Nigro, Marco Sérgio Pessoz, Marcos Amorim da Silva, Orivaldo Júlio Alves, Paulo Sérgio Ribeiro, Roberto Peron e pela Sra. Márcia Regina da Silva Vecchi;
9.2. julgar irregulares as contas dos Srs. Hérmes Martins da Cunha, Aldemar Xavier Meira, Adauto Vieira de Paula, Aldo Pascoli Romani, Almir Batista Santana, Hamilton Domingos Teixeira, João Flávio Barbosa Sales, Jodeon Sampaio Silva, José Bispo Barbosa, José Pereira Filho, Luís Carlos Oliveira Nigro, Marco Sérgio Pessoz, Marcos Amorim da Silva, Orivaldo Júlio Alves, Paulo Sérgio Ribeiro, Roberto Peron e da Sra. Márcia Regina da Silva Vecchi, com fundamento nos arts. 1º, I, 16, III, 'b' e 'c' e § 2º, da Lei 8.443/1992 c/c os arts. 19 e 23, III, da mesma Lei, e com arts. 1º, I, 209, III e § 5º, 210 e 214, III, do RI/TCU;
9.3. condenar os Srs. Hérmes Martins da Cunha, Marcos Amorim da Silva, Aldemar Xavier Meira, Aldo Pascoli Romani, Almir Batista Santana, Hamilton Domingos Teixeira, João Flávio Barbosa Sales, Jodeon Sampaio Silva, José Pereira Filho, Luís Carlos Oliveira Nigro, Marco Sérgio Pessoz, Orivaldo Júlio Alves, Paulo Sérgio Ribeiro e Roberto Peron, solidariamente, ao pagamento das quantias a seguir especificadas, atualizadas monetariamente e acrescidas de juros de mora, calculados a partir das datas especificadas até a data do efetivo recolhimento, fixando o prazo de 15 (quinze) dias, a contar da notificação, para que comprovem, perante o Tribunal (art. 214, III, 'a', do RI/TCU) , o recolhimento da dívida aos cofres do Departamento Regional do Serviço Social do Comércio no Estado de Mato Grosso, na forma da legislação em vigor:
	Valor original (em R$) 
	Data da ocorrência

	24.207,03
	3/5/2016

	54.006,27
	3/5/2016

	31.237,35
	3/5/2016

	67.926,40
	4/5/2016

	35.989,85
	31/5/2016

	37.264,15
	31/5/2016

	26.481,28
	31/5/2016

	62.280,70
	31/5/2016

	81.237,53
	28/6/2016

	61.176,96
	28/6/2016

	38.298,19
	28/6/2016

	20.657,31
	28/6/2016

	25.178,57
	28/6/2016

	18.301,86
	28/6/2016

	22.875,11
	26/7/2016

	19.042,34
	26/7/2016

	22.457,12
	27/7/2016

	31.745,61
	30/8/2016

	114.332,01
	31/8/2016

	313.480,02
	5/9/2016

	44.474,13
	3/10/2016

	144.835,89
	3/10/2016

9.4. condenar os Srs. Hérmes Martins da Cunha, Aldemar Xavier Meira, Aldo Pascoli Romani, Almir Batista Santana, Hamilton Domingos Teixeira, João Flávio Barbosa Sales, Jodeon Sampaio Silva, José Pereira Filho, Luís Carlos Oliveira Nigro, Marco Sérgio Pessoz, Orivaldo Júlio Alves, Paulo Sérgio Ribeiro, Roberto Peron, Adauto Vieira de Paula, José Bispo Barbosa e a Sra. Márcia Regina da Silva Vecchi, solidariamente, ao pagamento das quantias a seguir especificadas, atualizadas monetariamente e acrescidas de juros de mora, calculados a partir das datas especificadas até a data do efetivo recolhimento, fixando o prazo de 15 (quinze) dias, a contar da notificação, para que comprovem, perante o Tribunal (art. 214, III, 'a', do RI/TCU) , o recolhimento da dívida aos cofres do Departamento Regional do Serviço Nacional de Aprendizagem Comercial no Estado de Mato Grosso, na forma da legislação em vigor:
	Valor original (em R$) 
	Data da ocorrência

	77.476,44
	3/6/2016

	163.913,58
	28/7/2016

	57.915,02
	22/9/2016

	17.533,64
	4/10/2016

	91.387,34
	4/10/2016

	107.639,90
	4/10/2016

9.5. aplicar aos Srs. Aldemar Xavier Meira, Aldo Pascoli Romani, Almir Batista Santana, Hamilton Domingos Teixeira, João Flávio Barbosa Sales, Jodeon Sampaio Silva, José Pereira Filho, Luís Carlos Oliveira Nigro, Marco Sérgio Pessoz, Orivaldo Júlio Alves, Paulo Sérgio Ribeiro e Roberto Peron, individualmente, a multa prevista no art. 57 da Lei 8.443/1992, c/c o art. 267 do RI/TCU, no valor de R$ 100.000,00 (cem mil reais) , fixando-lhes o prazo de 15 (quinze) dias, a contar das notificações, para que comprove, perante este Tribunal (art. 214, III, 'a', do RI/TCU) , o recolhimento da dívida aos cofres do Tesouro Nacional, atualizada monetariamente desde a data do presente acórdão até a do efetivo recolhimento, se for paga após o vencimento, na forma da legislação em vigor;
9.6. aplicar aos Srs. Adauto Vieira de Paula e José Bispo Barbosa, individualmente, a multa prevista no art. 57 da Lei 8.443/1992, c/c o art. 267 do RI/TCU, no valor de R$ 30.000,00 (trinta mil reais) , fixando-lhes o prazo de 15 (quinze) dias, a contar das notificações, para que comprove, perante este Tribunal (art. 214, III, 'a', do RI/TCU) , o recolhimento da dívida aos cofres do Tesouro Nacional, atualizada monetariamente desde a data do presente acórdão até a do efetivo recolhimento, se for paga após o vencimento, na forma da legislação em vigor;
9.7. aplicar ao Sr. Hérmes Martins da Cunha a multa prevista no art. 57 da Lei 8.443/1992, c/c o art. 267 do RI/TCU, no valor de R$ 200.000,00 (duzentos mil reais) , fixando-lhe o prazo de 15 (quinze) dias, a contar das notificações, para que comprove, perante este Tribunal (art. 214, III, 'a', do RI/TCU) , o recolhimento da dívida aos cofres do Tesouro Nacional, atualizada monetariamente desde a data do presente acórdão até a do efetivo recolhimento, se for paga após o vencimento, na forma da legislação em vigor;
9.8. aplicar ao Sr. Marcos Amorim da Silva a multa prevista no art. 57 da Lei 8.443/1992, c/c o art. 267 do RI/TCU, no valor de R$ 290.000,00 (duzentos e noventa mil reais) , fixando-lhe o prazo de 15 (quinze) dias, a contar das notificações, para que comprove, perante este Tribunal (art. 214, III, 'a', do RI/TCU) , o recolhimento da dívida aos cofres do Tesouro Nacional, atualizada monetariamente desde a data do presente acórdão até a do efetivo recolhimento, se for paga após o vencimento, na forma da legislação em vigor;
9.9. aplicar à Sra. Márcia Regina da Silva Vecchi a multa prevista no art. 57 da Lei 8.443/1992, c/c o art. 267 do RI/TCU, no valor de R$ 120.000,00 (cento e vinte mil reais) , fixando-lhe o prazo de 15 (quinze) dias, a contar das notificações, para que comprove, perante este Tribunal (art. 214, III, 'a', do RI/TCU) , o recolhimento da dívida aos cofres do Tesouro Nacional, atualizada monetariamente desde a data do presente acórdão até a do efetivo recolhimento, se for paga após o vencimento, na forma da legislação em vigor;
9.10. aplicar aos Srs. Hérmes Martins da Cunha, Marcos Amorim da Silva, Aldemar Xavier Meira, Aldo Pascoli Romani, Almir Batista Santana, Hamilton Domingos Teixeira, João Flávio Barbosa Sales, Jodeon Sampaio Silva, José Pereira Filho, Luís Carlos Oliveira Nigro, Marco Sérgio Pessoz, Orivaldo Júlio Alves, Paulo Sérgio Ribeiro, Roberto Peron, Adauto Vieira de Paula, José Bispo Barbosa e à Sra. Márcia Regina da Silva Vecchi, individualmente, a multa prevista no art. 58, III, da Lei 8.443/1992, c/c o art. 267 do RI/TCU, no valor de R$ 60.000,00 (sessenta mil reais) , fixando-lhes o prazo de 15 (quinze) dias, a contar das notificações, para que comprovem, perante este Tribunal (art. 214, III, 'a', do RI/TCU) , o recolhimento da dívida aos cofres do Tesouro Nacional, atualizada monetariamente desde a data do presente acórdão até a do efetivo recolhimento, se for paga após o vencimento, na forma da legislação em vigor;
9.11. autorizar, desde logo, nos termos do art. 28, II, da Lei 8.443/1992, a cobrança judicial das dívidas, caso não atendidas as notificações;
9.12. considerar graves as irregularidades cometidas pelos Srs. Hérmes Martins da Cunha, Marcos Amorim da Silva, Aldemar Xavier Meira, Aldo Pascoli Romani, Almir Batista Santana, Hamilton Domingos Teixeira, João Flávio Barbosa Sales, Jodeon Sampaio Silva, José Pereira Filho, Luís Carlos Oliveira Nigro, Marco Sérgio Pessoz, Orivaldo Júlio Alves, Paulo Sérgio Ribeiro, Roberto Peron, Adauto Vieira de Paula, José Bispo Barbosa e pela Sra. Márcia Regina da Silva Vecchi;
9.13. inabilitar os Srs. Aldemar Xavier Meira, Aldo Pascoli Romani, Almir Batista Santana, Hamilton Domingos Teixeira, João Flávio Barbosa Sales, Jodeon Sampaio Silva, José Pereira Filho, Luís Carlos Oliveira Nigro, Marco Sérgio Pessoz, Orivaldo Júlio Alves, Paulo Sérgio Ribeiro, Roberto Peron, Adauto Vieira de Paula e José Bispo Barbosa por um período de cinco anos, para o exercício de cargo em comissão ou função de confiança no âmbito da Administração Pública, com base no art. 60 da Lei 8.443/1992;
9.14. inabilitar os Srs. Hérmes Martins da Cunha e Marcos Amorim da Silva e a Sra. Márcia Regina da Silva Vecchi, por um período de oito anos, para o exercício de cargo em comissão ou função de confiança no âmbito da Administração Pública, com base no art. 60 da Lei 8.443/1992;
9.15. determinar à Administração Regional do Senac no Estado do Mato Grosso (Senac/MT) e à Administração Regional do Sesc no Estado do Mato Grosso (Sesc/MT) que adotem as providências administrativas ou judiciais necessárias à repetição do indébito dos valores correspondentes à contribuição social de 10% dos saldos do FGTS, de natureza tributária, em decorrência dos desligamentos ocorridos no âmbito dos planos de demissão incentivada instituídos por meio das Resoluções Sesc 250/2016 e Senac 239/2016, tendo em vista o caráter ilegal da verba trabalhista que ensejou os recolhimentos;
9.16. encaminhar cópia da deliberação, bem como do relatório e do voto que a fundamentarem, ao Ministério Público do Estado de Mato Grosso, para subsidiar o Inquérito Civil 49/2016, sob a condução do Promotor de Justiça Dr. Célio Joubert Fúrio, que apura a ocorrência de ilícitos relacionados aos planos de demissão incentivada tratados nestes autos;
9.17. encaminhar cópia desta deliberação à Procuradoria da República no Estado do Mato Grosso, em cumprimento ao disposto no § 3º do art. 16 da Lei 8.443/1992. (...) '
3. (sic) Como se verifica, essa Egrégia Corte, no Acórdão 1428/2019-TCU-Plenário, julgou ilegais as resoluções que tinham por objeto Programa de Demissão incentivada, através das resoluções Sesc 250/2016 e Senac 239/2016, em especial, a multa de 40% dos saldos do FGTS e o aviso prévio indenizável.
4. A contradição apontada nos embargos sob exame, reside nos seguintes pontos: a) fato de o entendimento jurisprudencial da Justiça do Trabalho considerar legal o Programa de Demissão Incentivada que preveja o pagamento da multa de 40% sobre o valor do FGTS, inclusive determinando o pagamento de um dos requeridos na presente ; b) a falta de critério e fundamentos nas multas aplicadas nos itens de 9.5 a 9.10, em especial no relatório, já que o Regimento Interno não especifica os critérios e moldes a que se devem ater as multas aplicadas; c) contradição no item 9.6, em especial pela multa especificamente aplicada somente aos conselheiros requeridos Adauto Vieira de Paula e José Bispo Barbosa, sem que haja no relatório qualquer menção aos motivos ensejadores que justificam a referida multa;
5. A matéria em que pese a alegação de haver sido enfrentada, em especial, quanto a jurisprudência da Justiça do Trabalho, mesmo havendo sido colacionada as decisões proferidas, determinando o pagamento, preferiu enfrentar a matéria de forma adversa, quanto a independência das instituições, cujas decisões são independentes. Em que pese a referida alegação, ignorando a independência da decisão proferida em sede da Justiça especializada, certamente a decisão proferida por esta Corte, será confrontada com a decisão proferida pela Justiça do Trabalho, que ao nosso entender, não poderia ser ignorada.
6. No relatório, aduz que a matéria não foi enfrentada pela Justiça do Trabalho, contudo, resta evidente que as decisões colacionadas não foram sequer analisadas, pois que o entendimento do Tribunal Regional do Trabalho da 23ª Região, quanto ao processo da requerida Márcia Regina Vechi, decidiu de forma unânime quanto ao direito de percepção do PDI, ou seja, contrário a decisão desta Corte, a saber:
'PODER JUDICIÁRIO
JUSTIÇA DO TRABALHO
TRIBUNAL REGIONAL DO TRABALHO DA 23ª REGIÃO
PROCESSO nº 0000589-14.2017.5.23.0007 (RO) 
RECORRENTE: MARCIA REGINA DA SILVA VECCHI
RECORRIDO: SERVICO NACIONAL DE APRENDIZAGEM COMERCIAL
RELATOR: JOÃO CARLOS RIBEIRO DE SOUZA
EMENTA
PLANO DE DEMISSÃO INCENTIVADA. SESC/SENAC. ATO JURÍDICO PERFEITO. ANUÊNCIA DO EMPREGADOR.
SUSPENSÃO. DECISÃO DO TRIBUNAL DE CONTAS DA UNIÃO.
DISPENSA IMOTIVADA. Trata-se de ação em que a parte autora aderiu ao PDI ofertado pela ré (entidade integrante do sistema 'S') com a anuência desta, mas que, porém, não teria sido contemplada pelos benefícios oriundos do Plano de Demissão por ocasião de decisão exarada no âmbito do TCU., a adesão da reclamante tornou-In casu se perfeita e acabada no momento do seu deferimento pelo réu, constituindo-se em ato jurídico perfeito, protegido pela disposição contida no art. 5º, XXXVI, da Constituição Federal, com o dever do empregador de se atentar aos princípios da probidade e boa-fé (art. 422 do CC) . Com efeito, pode-se dizer que o aludido Plano de Demissão Incentivada passou a fazer parte do contrato de trabalho, incorporando-o definitivamente como cláusula contratual (art. 444 da CLT) . Desse modo, a alteração do pactuado, caracterizada neste caso pelo descumprimento do PDI, ainda que em atenção à medida cautelar proferida por autoridade legitima, viola o art. 468 da CLT e autoriza a revisão da dispensa imotivada do empregado. Recurso parcialmente provido.'
7. A decisão acima colacionada está inserida na defesa, no entanto, no relatório deste eminente ministro, aduz que a matéria não fora enfrentada pela Corte especializada. Na verdade, se verifica que mesmo com a decisão inicial do TCU, a Justiça do Trabalho, entendeu devida a inclusão e pagamento do PDI, não havendo que se falar na suposta violação aos dispositivos da CLT (ART. 487) .
8. A decisão acima mencionada, não fora a única, há ainda que se considerar quanto ao requerido Marcos Amorim, a qual colaciona abaixo, a saber:
'Processo 0001049-10.2017.5.23.0004 (RO) 
RECORRENTE: MARCOS AMORIM DA SILVA
RECORRIDO: SERVIÇO SOCIAL DO COMÉRCIO - SESC/AR/MT
RELATOR: JOÃO CARLOS RIBEIRO DE SOUZA
EMENTA
PLANO DE DEMISSÃO INCENTIVADA. SESC/SENAC. ATO JURÍDICO PERFEITO. ANUÊNCIA DO EMPREGADOR. SUSPENSÃO. DECISÃO DO TRIBUNAL DE CONTAS DA UNIÃO. DISPENSA IMOTIVADA. Trata-se de ação em que a parte autora aderiu ao PDI ofertado pela ré (entidade integrante do sistema 'S') com a anuência desta, mas que, porém, não teria sido contemplada pelos benefícios oriundos do Plano de Demissão por ocasião de decisão exarada no âmbito do TCU. In casu, a adesão da parte reclamante tornou-se perfeita e acabada no momento do seu deferimento pelo réu, constituindo-se em ato jurídico perfeito, protegido pela disposição contida no art. 5º, XXXVI, da Constituição Federal, com o dever do empregador de se atentar aos princípios da probidade e da boa-fé (art. 422 do CC) . Com efeito, pode-se dizer que o aludido Plano de Demissão Incentivada passou a fazer parte do contrato de trabalho, incorporando-o definitivamente como cláusula contratual (art. 444 da CLT) . Desse modo, a alteração do pactuado, caracterizada neste caso pelo descumprimento do PDI, ainda que em atenção à medida cautelar proferida por autoridade legítima, viola o art. 468 da CLT e autoriza a revisão da dispensa imotivada do empregado. Recurso provido.'
9. A Jurisprudência do Egrégio Tribunal Superior do Trabalho é no sentido de que o programa não pode servir para sonegação de direitos trabalhistas:
'PAGAMENTO DE INCENTIVO À DEMISSÃO EM COMISSÃO DE CONCILIAÇÃO PRÉVIA. INEXISTÊNCIA DE AUTÊNTICA CONCILIAÇÃO. Inexistentes direitos controvertidos, o pagamento de importância pactuada a título de incentivo à demissão voluntária de empregado não acarreta coisa julgada no âmbito trabalhista. Com efeito, os programas de demissão voluntária são instrumentos colocados à disposição das empresas socialmente responsáveis, num momento de demissão em massa de seus empregados (como no caso) , justamente para suavizar o impacto social da dispensa coletiva, não servindo, por óbvio, para a sonegação de direitos trabalhistas.' (TRT/SP - 01657200703602008 - RO - Ac. 4aT 20090412529 - Rel. Ricardo Artur Costa e Trigueiros - DOE 05/06/2009) '
8. (sic) Neste aspecto, o que se avoca, não é independência das instituições, mas evitar o conflito, já que a Justiça do Trabalho, a quem decide os direitos trabalhistas, entendeu legal, inclusive os aspectos jurídicos do PDI, certamente a manutenção da decisão desta Corte, ensejara o enfrentamento na esfera judicial quanto a razoabilidade, acerto na matéria aqui posta a análise.
9. Quanto a multa aplicada no item 9.6, somente em dois conselheiros, no valor de R$ 30.000,00, não no relatório qualquer menção, motivos, critérios utilizados para justificar a referida multa, contrariando dispositivos legais constitucionais e infraconstitucionais para a sua manutenção, de forma que se encontra obscura a penalidade imposta, o que se deve aclarar.
11. (sic) Diante do entendimento jurisprudencial colacionado, a manutenção do acórdão embargado, em seus exatos termos, redundará em questionamento nas vias judiciais.
12. Outro ponto, quanto a culpabilidade dos embargantes quando da aprovação das respectivas resoluções, como apontado no relatório, não houve qualquer explicação aos mesmos de havia ou não irregularidades, muito pelo contrário, na ocasião da aprovação, foi apontado o PDI que outrora fora realizado pela CNC como modelo, e devidamente convalidado por esta Corte, na decisão que fora colacionada na defesa, que fora objeto de análise de Vossa Excelência.
12. (sic) Ademais, a ausência de modulação dos efeitos desse novo entendimento viola a Lei de Introdução às Normas do Direito Brasileiro que dispõe, em seu artigo 23, 'que a decisão que estabelecer orientação nova sobre norma de conteúdo indeterminado, impondo novo dever ou novo condicionamento de direito, deverá prever regime de transição para que o novo dever ou condicionamento de direito seja cumprido de modo proporcional, equânime e eficiente e sem prejuízo aos interesses gerais'.
13. Na mesma linha são os artigos 22 e 24 do mesmo diploma legal que determina que, na interpretação de normas sobre gestão pública, serão considerados os obstáculos e as dificuldades reais do gestor, as circunstâncias práticas que houverem limitado sua ação, sem prejuízo dos direitos dos administrados. A decisão sobre regularidade de ato deve considerar também as orientações gerais da época, sendo vedado que, com base em mudança posterior de orientação geral, se declarem inválidas situações previamente constituídas.
Conclusão e Pedido
14. Uma vez demonstrado e comprovado pelas decisões proferidas pelo Tribunal Regional do Trabalho da 23ª Região, quanto a legalidade na integralidade do PDI, correlata as resoluções Sesc MT 250/2016 e Senac MT 239/2016, em especial quanto a multa de 40% do FGTS e o aviso prévio indenizável, sob pena de violação ao artigo 468 da CLT e sumula 51 do TST, na análise jurídica e legal, e ainda, levando-se em conta que os programas foram totalmente amortizados em tempo razoável, Requer deste eminente julgador a reforma do acórdão recorrido.
15. Com base no exposto, renovam-se os argumentos trazidos nos embargos, protestando-se para que lhe seja dado provimento, conferindo-lhes efeitos infringentes, de modo a modificar-se Acórdão 1428/2019-TCU-Plenário para considerar legais os Planos de Demissão Incentivada levados a efeito pelas ações dos embargantes, em especial, na condição de conselheiros das entidades.
Pede deferimento."
É o relatório.

8.1. Luzia Félix Gonçalves (17.280/OAB-MT) e outros, representando Marcos Amorim da Silva e Márcia Regina da Silva Vecchi;
8.2. José André Trechaud e Curvo (6605/OAB-MT), representando Hérmes Martins da Cunha;
8.3. André Stumpf Jacob Gonçalves (5362/OAB-MT) e outros, representando Aldo Pascoli Romani, Aldemar Xavier Meira, Marco Sergio Pessoz, Jose Pereira Filho, Paulo Sérgio Ribeiro, Luis Carlos Oliveira Nigro, Adauto Vieira de Paula, Almir Batista de Santana, Hamilton Domingos Teixeira, Jodeon Sampaio Silva, Joao Flavio Barbosa Sales, José Bispo Barbosa, Orivaldo Julio Alves e Roberto Peron.

Procurador Júlio Marcelo de Oliveira.

EMBARGOS DE DECLARAÇÃO EM TOMADA DE CONTAS ESPECIAL. CONHECIMENTO. ALEGAÇÃO DE CONTRADIÇÃO E OBSCURIDADE. INEXISTÊNCIA. REJEIÇÃO. RETIFICAÇÃO DE ERRO MATERIAL NO ACÓRDÃO EMBARGADO. COMUNICAÇÕES.

TOMADA DE CONTAS ESPECIAL (TCE)

Secretaria de Controle Externo de Tomada de Contas Especial (Secex-TCE).

Trata-se de embargos de declaração opostos pelos Srs. Aldemar Xavier Meira, Aldo Pascoli Romani, Almir Batista de Santana, Adauto Vieira de Paula, Hamilton Domingos Teixeira, João Flavio Barbosa Sales, Jodeon Sampaio Silva, José Pereira Filho, José Bispo Barbosa, Orivaldo Julio Alves, Roberto Peron, Paulo Sérgio Ribeiro, Luis Carlos Oliveira Nigro e Marco Sergio Pessoz, por meio de seu representante legal, contra o Acórdão 1428/2019-TCU-Plenário, sob a alegação de que houve contradição e obscuridade na referida deliberação.
A tomada de contas especial que originou a deliberação impugnada foi convertida a partir de representação apreciada por meio do Acórdão 1260/2017-TCU-Plenário, prolatado no TC Processo 027.105/2016-4. A referida representação, formulada pela Controladoria Regional da União no Estado de Mato Grosso (CGU/MT) comunicou a ocorrência de possíveis irregularidades no Departamento Regional do Serviço Social do Comércio no Estado de Mato Grosso (Sesc/MT) , bem como no Departamento Regional do Serviço Nacional de Aprendizagem Comercial (Senac/MT) , concernentes ao pagamento de verbas ilegais por intermédio da implantação de planos de demissão incentivada (PDI) .
Mediante o Acórdão 1428/2019-TCU-Plenário, o Tribunal julgou irregulares as contas dos recorrentes e de outros responsáveis, condenando-os ao pagamento de débitos solidários, de multa fundamentada no art. 57 da Lei 8.443/1992, inabilitando-os para o exercício de cargo em comissão ou função de confiança no âmbito da  pública.
As supostas contradições apontadas nos embargos foram sintetizados pelos embargantes da seguinte maneira[footnoteRef:2]: [2:  Peça 170, p. 6-7.] 
"a) fato de o entendimento jurisprudencial da Justiça do Trabalho considerar legal o Programa de Demissão Incentivada que preveja o pagamento da multa de 40% sobre o valor do FGTS, inclusive determinando o pagamento de um dos requeridos na presente ; b) a falta de critério e fundamentos nas multas aplicadas nos itens de 9.5 a 9.10, em especial no relatório, já que o Regimento Interno não especifica os critérios e moldes a que se devem ater as multas aplicadas; c) contradição no item 9.6, em especial pela multa especificamente aplicada somente aos conselheiros requeridos Adauto Vieira de Paula e José Bispo Barbosa, sem que haja no relatório qualquer menção aos motivos ensejadores que justificam a referida multa."
Adicionalmente, alegam que, quanto à multa aplicada somente em dois conselheiros no item 9.6 da deliberação, no valor de R$ 30.000,00, não teria constado "qualquer menção, motivos, critérios utilizados para justificar a referida multa, contrariando dispositivos legais constitucionais e infraconstitucionais para a sua manutenção", havendo obscuridade na penalidade imposta[footnoteRef:3]. [3:  Peça 170, p. 9.] 
Asseveram que, na ocasião da aprovação do PDI, teria sido utilizado como modelo outro programa realizado pela Confederação Nacional do Comércio (CNC) , o qual teria sido "devidamente convalidado por esta Corte, na decisão colacionada na defesa, que fora objeto de análise de Vossa Excelência"[footnoteRef:4]. [4:  Peça 170, p. 9.] 
Também sustentam a ausência de culpabilidade dos embargantes quando da aprovação das resoluções que aprovaram os PDI, pois não teriam sido informados, à época, acerca da possibilidade de existência de irregularidade no procedimento, tendo sido apontado que o plano teria tido como modelo o outro PDI realizado anteriormente pela CNC.
Defendem que "a ausência de modulação dos efeitos desse novo entendimento viola a Lei de Introdução às Normas do Direito Brasileiro", notadamente os arts. 22 a 24 do referido normativo.
Em vista de tais argumentos, requereram o provimento do recurso, conferindo-lhe efeitos infringentes, para considerar legais os PDI levados a efeito pelo Sesc/MT e pelo Senac/MT.
II
Conheço dos presentes embargos, nos termos dos arts. 32, II, e 34 da Lei 8.443/1992, por considerar preenchidos os requisitos atinentes à espécie recursal.
II.1
No que tange ao entendimento jurisprudencial da Justiça do Trabalho acerca da legalidade do pagamento da multa de 40% sobre o valor do FGTS no Programa de Demissão Incentivada em questão, esclareço que, na proposta de deliberação que fundamentou o acórdão combatido, adotei, na essência, como razões de decidir, a análise efetuada na instrução inserta à peça 140, com a qual concordou o MP/TCU, representado pelo procurador Júlio Marcelo de Oliveira, cujos termos, no que interessa ao exame destes embargos, transcrevo a seguir:
" (...) 
14.	Das alegações de defesa e razões de justificativa apresentadas pelo Sr. Hermes Martins da Cunha (peças 116-132) , acompanhadas das respectivas análises.
 (...) 
Sobre a legalidade dos direitos e benefícios garantidos nos planos de demissão incentivada e sua natureza jurídica
 (...) 
Análise
 (...) 
14.55.  Por último, acerca dos julgados de reclamações trabalhistas intentadas por empregados do Sesc/MT e do Senac/MT perante a Justiça do Trabalho, ainda que exitosos em favor das partes autoras, no entendimento desta Corte de Contas, a existência até mesmo de processos no Poder Judiciário e no TCU com idêntico objeto não caracteriza repetição de sanção sobre mesmo fato - bis in idem - tampouco litispendência. No ordenamento jurídico brasileiro vigora o princípio da independência das instâncias, cuja essência diz respeito à possibilidade de ocorrer condenações simultâneas nas diferentes esferas jurídicas (cível, criminal e administrativa) . Eventual recolhimento do débito, em um ou outro processo, serve para comprovação de quitação e sana a dívida, nos termos do Acórdão 115/2018-TCU-Segunda Câmara, da relatoria da ministra Ana Arraes.
14.56.  Sobre esse tema, o Supremo Tribunal Federal tem apoiado a tese da independência entre as instâncias administrativa e penal, a teor dos Mandados de Segurança 26.969-DF e 25.880-DF, no que é acompanhado pelo Superior Tribunal de Justiça, no bojo dos Mandados de Segurança 7080- DF, MS 7138-DF e 7042-DF, corroborando, por extensão, o entendimento esposado por esta Corte de Contas.
14.57.  De mais a mais, as decisões proferidas pela Justiça do Trabalho, sob qualquer fundamento, não vinculam a decisão administrativa proferida pelo TCU, em razão da sobredita independência das instâncias, salvo quando se tratar de sentença absolutória no juízo criminal fundada no reconhecimento da inexistência material do fato ou na negativa de autoria, os quais detêm o condão de impedir a responsabilização civil e administrativa do agente. É o que dispõe o Acórdão 6903/2018-TCU-Segunda Câmara, da relatoria da Ministra Arraes, dentre outros precedentes no mesmo sentido.
14.58.  Não bastassem essas considerações, o teor das decisões acostadas pela defesa demonstra que as questões relacionadas à legalidade de verbas trabalhistas constantes dos planos sequer foram enfrentadas pela Justiça Trabalho naquelas oportunidades (peças 123-125 e 128) .
14.59.  A rigor, da sentença pertinente à ação trabalhista de autoria da Sra. Benedita Elizabeth de Amorim Neves (peça 123) , a título exemplificativo, observa-se que a higidez do plano mencionada se refere à relação laboral entre partes no momento em que a empregada, à época, aderiu ao plano, isso porque, antes mesmo da definição da controvérsia pelo TCU, a reclamante foi demitida sem justa causa por iniciativa do empregador e, naturalmente, sem o usufruto dos benefícios e direitos previstos no PDI, já que os seus efeitos estavam suspensos em sede de cautelar desta Corte de Contas.
14.60.  Assim, a alegação do responsável em nada reflete nos presentes autos, considerando que a existência, por si só, de decisões favoráveis em sede de reclamações trabalhistas de autoria de ex-empregados do Sesc/MT e do Senac/MT perante a Justiça do Trabalho, não gera relação de prejudicialidade a ensejar o afastamento das irregularidades em comento.
 (...) 
19.  Responsáveis (nome/CPF/função/gestão) : Sr. Aldemar Xavier Meira (030.096.848-51) ; Sr. Adauto Vieira de Paula (168.445.309-78) ; Sr. Aldo Pascoli Romani (001.746.291-68) ; Sr. Almir Batista Santana (345.578.491-72) ; Sr. Hamilton Domingos Teixeira (738.219.509-00) ; Sr. João Flávio Barbosa Sales (053.320.521-20) ; Sr. Jodeon Sampaio Silva (630.021.835-04) ; Sr. José Bispo Barbosa (205.375.571-72) ; Sr. José Pereira Filho (079.228.331-72) ; Sr. Luís Carlos Oliveira Nigro (482.431.831-91) ; Sr. Marco Sérgio Pessoz (453.212.721-15) ; Sr. Orivaldo Júlio Alves (550.830.641-20) ; Sr. Paulo Sérgio Ribeiro (139.111.981-91) ; Sr. Roberto Peron (107.177.141-87) ; todos membros do conselho regional do Senac/MT, em 2016.
 (...) 
20.	Das alegações de defesa e razões de justificativa dos responsáveis (peças 107-108) .
 (...) 
Análise
20.42.  É obrigação de a entidade demonstrar que os critérios adotados no PDI se mostram mais vantajosos que a demissão sem justa causa, em atenção ao princípio da economicidade. Da mesma forma, cabe ao gestor demonstrar os motivos que a fundamentaram.
20.43.  Quanto à previsão do pagamento da multa de 40% sobre o saldo da conta do FGTS, tem-se a jurisprudência do Tribunal Superior do Trabalho - TST - Recurso de Revista RR 7678620125150127:
'Ementa: RECURSO DE REVISTA. ADESÃO A PLANO DE DEMISSÃO VOLUNTÁRIA - PDV, MULTA DE 40% DO FGTS E AVISO PRÉVIO INDEVIDOS. RESCISÃO CONTRATUAL POR INICIATIVA DO EMPREGADO. A atual jurisprudência do Tribunal Superior do Trabalho entende que a adesão a plano de demissão voluntária equivale à rescisão de contrato de trabalho por iniciativa do empregado. Logo, o empregado que adere a PDV não possui direito a aviso prévio, tampouco à multa de 40% do FGTS, salvo no caso de comprovado vício de consentimento.'
20.44.  Portanto, segundo o precedente acima, o PDV é similar ao pedido de demissão, e não à dispensa sem justa causa do empregado, o que geraria o pagamento do consectário em espécie. Nesta mesma linha, o art. 18, §1º, da Lei 8.036/1990 dispõe que a multa de 40% sobre os depósitos do FGTS deriva de despedida pelo empregador sem justa causa. Uma vez que os programas de incentivo a demissão resultam de transações entre as partes, a previsão deste pagamento não se enquadra na previsão legal e constitui um ônus injustificado aos cofres públicos. (...) " (grifos nossos) 
Além disso, na proposta de deliberação que resultou no acórdão recorrido, teci outros comentários que considerei pertinentes para a apreciação da questão pelo Tribunal.
Além das deliberações do TST mencionadas pela unidade instrutiva, datadas de 5/11/2008 e 27/8/2014, destaquei que, em outro julgado mais antigo, prolatado em 29/5/2002[footnoteRef:5], o referido tribunal já havia deixado claro que, na adesão à demissão incentivada, o empregado não tem direito à percepção da multa de 40% do FGTS e do aviso prévio, por se tratar de verbas inerentes à rescisão contratual imotivada. [5:  Processo TST-RR-463.149/98.3. Disponível em: . Acesso em: 31 out. 2019.] 
Ademais, além de outras deliberações do TST mencionadas pela unidade instrutiva, que consideraram que, na ausência de vício de consentimento, a adesão ao plano de demissão incentivada se equipara ao pedido de demissão do empregado, datadas de 30/11/2016 e 28/6/2017, verifiquei a existência de pacífica jurisprudência da Corte Superior Trabalhista no sentido de que é indevido o pagamento de aviso prévio e multa de 40% do FGTS em planos de desligamento voluntário, tendo mencionado, como exemplo, julgamentos recentes, proferidos em 18/9/2019[footnoteRef:6], 25/9/2019[footnoteRef:7] e 23/10/2019[footnoteRef:8], com vistas a evidenciar que permanece inalterado o posicionamento da Corte Trabalhista quanto à questão. [6:  Processo TST AIRR - 20967-56.2017.5.04.0027. Disponível em: . Acesso em 31 out. 2019.]  [7:  Processo TST-RR-227-58.2013.5.04.0014. Disponível em: . Acesso em 31 out. 2019.]  [8:  Processo TST-RR-1607-38.2012.5.01.0531. Disponível em . Acesso em 31 out. 2019.] 
No que se refere ao êxito obtido em reclamações trabalhistas intentadas por empregados do Sesc/MT e do Senac/MT perante a Justiça do Trabalho da 23ª Região, os quais, por conta da suspensão determinada no TC Processo 027.105/2019-4, foram desligados sem receber todas as verbas ofertadas no PDI, destaquei o argumento da Secex-TCE, no sentido de que a jurisprudência desta Corte é pacífica quanto ao fato de que eventuais decisões em reclamações trabalhistas favoráveis a empregados do Sesc/MT e do Senac/MT não vinculam a decisão administrativa proferida por este Tribunal, tendo em vista a independência das instâncias[footnoteRef:9]. [9:  Vide, por exemplo, o Acórdão 6903/2018-TCU-Segunda Câmara, da relatoria da Ministra Arraes.] 
Conforme a jurisprudência do Tribunal, em face do princípio da independência das instâncias, aplicável aos processos de controle externo, os trabalhos desenvolvidos em várias instâncias sobre o mesmo fato correm de forma independente, o que pode desencadear condenações simultâneas nas esferas cível, criminal e administrativa. Nesse sentido, uma mesma conduta pode ser valorada de forma diversa nas diversas esferas. Somente a sentença absolutória no juízo penal, fundamentada no reconhecimento da inexistência material do fato ou na negativa de sua autoria, tem o condão de repercutir no Tribunal e afastar a responsabilização em processos de controle externo[footnoteRef:10]. [10:  Vide, por exemplo, os Acórdão 3125/2013-TCU-Plenário, da relatoria do Ministro Raimundo Carreiro, 344/2015-TCU-Plenário, da relatoria do Ministro Walton Alencar, entre outros.] 
Complementei que ainda não havia ocorrido o trânsito em julgado das reclamações trabalhistas em questão, de modo que ainda cabia a interposição de recursos pelos reclamados, podendo haver a revisão das decisões pelas instâncias superiores, as quais, a propósito, são conflitantes com a posição do TST sobre o assunto, como já explanado.
Ressalto, ainda, que a jurisprudência do Tribunal é no sentido de que as contradições que dão ensejo à oposição de embargos de declaração devem ser identificadas no próprio acórdão embargado, não havendo cabimento na alegação de contradição entre o acórdão atacado e a jurisprudência, a doutrina ou o ordenamento jurídico[footnoteRef:11]. [11:  Vide, por exemplo, os Acórdão 2689/2009-TCU-Segunda Câmara, da relatoria do Ministro Raimundo Carreiro, 442/2007-TCU-Plenário, da relatoria do Ministro Marcos Vilaça, 198/2007-TCU-Plenário, da relatoria do Ministro Valmir Campelo, entre outros.] 
Desse modo, resta evidenciada a ausência da referida contradição no julgado combatido.
II.2
No que tange às multas aplicadas nos itens 9.5 a 9.10, com fulcro no art. 57 da Lei 8.443/1992, os embargantes questionaram a suposta falta de "critérios e moldes a que se devem ater as multas aplicadas"[footnoteRef:12], bem como contradição no item 9.6, que cominou multas apenas aos conselheiros Adauto Vieira de Paula e José Bispo Barbosa, "sem que haja no relatório qualquer menção aos motivos ensejadores que justificam a referida multa"[footnoteRef:13]. [12:  Peça 170, p. 6.]  [13:  Peça 170, p. 6-7.] 
Ressalto, primeiramente, que o art. 57 da Lei 8.443/1992 prevê que a sanção da multa aplicada aos responsáveis condenados em débito seja cominada em valor equivalente a até 100% do montante atualizado do dano ao erário quantificado.
No caso em análise, as multas aplicadas em razão da gravidade das infrações, no que tange aos conselheiros regionais do Sesc/MT e do Senac/MT, equivaleram a cerca de 5% do valor atualizado dos respectivos débitos até a data da sessão em que foi prolatado o acórdão condenatório, o que demonstra que não se tratou de sanções exorbitantes.
Quanto ao ex-presidente do Sesc/MT e do Senac/MT, bem como aos ex-diretores-regionais das referidas entidades, em virtude do maior grau de culpabilidade e reprovabilidade das condutas, tendo em vista os atos praticados e os cargos ocupados, foram cominadas multas de cerca de 10% dos valores atualizados dos débitos, que também não se mostram exorbitantes.
Levei em consideração o fato de que os ex-diretores-regionais Sr. Marcos Amorim da Silva e Sra. Márcia Regina da Silva Vecchi foram responsáveis pelas irregularidades graves na elaboração dos estudos de viabilidade tratadas nos autos, bem como pela aprovação dos PDI, na condição de conselheiros regionais, concorrendo para o cometimento do dano ao erário em questão, sendo que também seriam beneficiários de pagamentos vultosos pela adesão aos mencionados planos, o que somente não ocorreu tendo em vista a suspensão ocorrida mediante decisão adotada pelo Tribunal no âmbito do TC Processo 027.105/2016-4.
Também reputei que caberia sanção maior ao Sr. Hérmes Martins da Cunha, que foi o responsável por, na função de presidente de ambas as entidades, apresentar a proposta do PDI para votação dos conselheiros e assinar a resolução que aprovou o plano, prevendo o pagamento das verbas trabalhistas ilegais.
No que tange especificamente às multas do item 9.6, aplicadas aos conselheiros Adauto Vieira de Paula e José Bispo Barbosa, considerei o fato de que exerciam os cargos de conselheiros regionais apenas no Senac/MT, ao contrário dos demais conselheiros, que exerciam os referidos cargos em ambas as entidades e que, por consequência, responderam por débito de montante superior. A multa aplicada aos dois conselheiros do Senac/MT, no valor de R$ 30.000,00, proporcional ao dano ao erário, equivaleu a cerca de 5% do valor do débito atribuído aos referidos responsáveis, o qual, atualizado até 23/10/2019, correspondia a R$ 572.036,73.
II.3
Acerca do argumento de que o próprio Tribunal já teria convalidado planos instituídos pelos departamentos nacionais do Sesc e do Senac, com a inclusão de multa indenizatória de 40% sobre os depósitos do FGTS, endossei os argumentos tecidos pela unidade instrutiva, no sentido de que o Acórdão 365/1995-TCU-Plenário, relatado pelo ministro Olavo Drummond, não analisou os aspectos legais daqueles planos, limitando-se a alertar que deveriam ser observados os princípios constitucionais do art. 37 da Constituição Federal.
Não obstante, adicionei que o fato de os PDI do Sesc/MT e do Senac/MT terem adotado os critérios de planos instituídos pelos departamentos nacionais do Sesc e do Senac, por si só, não demonstra a adequação dessa escolha, muito menos serve de fundamento para conferir legalidade aos instrumentos praticados pelas referidas entidades.
De todo modo, a propósito do referido argumento, assim como em relação à alegação de inobservância aos arts. 22 a 24 da Lei de Introdução às Normas do Direito Brasileiro (LINDB) , observo que se trata de tentativa de rediscussão do mérito de questões objetivamente examinadas na instrução inserta à peça 140, acolhidas na proposta de deliberação, o que não é albergado na natureza do recurso oposto.
III
Ante o exposto, restou demonstrado que não houve a contradição e a obscuridade alegadas pelos embargantes.
Impõe-se, dessa forma, a rejeição dos presentes embargos.
IV
Conforme apontado pela Secinf[footnoteRef:14], o Acórdão 2814/2019-TCU-Plenário apresentou erros materiais nos itens 9.1, 9.2, 9.3, 9.4, 9.5, 9.10, 9.12 e 9.13 referentes à grafia do nome de um dos responsáveis, que constou como "Almir Batista Santana". [14:  Peça 168.] 
O MP/TCU, nos termos da Súmula TCU 145, apreciou a referida proposta, tendo se manifestado de acordo.
De fato, o nome correto do responsável é Almir Batista de Santana, de modo que deve ser promovida a correção do referido erro material.
***
Diante do exposto, manifesto-me pela aprovação do acórdão que ora submeto à apreciação deste Colegiado.
TCU, Sala das Sessões Ministro Luciano Brandão Alves de Souza, em 18 de março de 2020.
Weder de Oliveira
Relator